臺灣桃園地方法院小額民事判決
111年度壢保險小字第425號
原      告  新安東京海上產物保險股份有限公司桃園分公司

法定代理人  單正寰  
訴訟代理人  吳崇銘  
被      告  廖冠翔  

訴訟代理人  張嘉琪  
            蘇嘉維  
上列當事人間請求損害賠償(交通)事件，本院於民國111年9月2
日言詞辯論終結，判決如下：
    主    文
一、被告應給付原告新臺幣壹萬柒仟柒佰壹拾壹元，及自民國一
    百一十一年五月二十一日起至清償日止，按年利率百分之五
    計算之利息。
二、訴訟費用新臺幣壹仟元由被告負擔。
三、本判決得假執行。但被告如以新臺幣壹萬柒仟柒佰壹拾壹元
    為原告預供擔保，得免為假執行。　　
    理 由 要 領
一、本件依民事訴訟法第436條之18第1項規定，除下列理由要領
    外，僅記載主文，其餘省略。
二、原告主張：原告承保由訴外人邱淑婷所之車牌號碼000-0000
    自用小客車（下稱系爭汽車），訴外人蔡育奇於民國110年1
    2月19日14時58分許，駕駛系爭汽車行駛於桃園市○○區○○路0
    00號停車場內（下稱系爭停車場），適被告駕駛車牌號碼00
    0-0000號自用小客車（下稱被告汽車），因未注意車前狀況
    而不慎與系爭汽車發生碰撞，致系爭汽車受有損害（下稱本
    件事故）。嗣經原告依保險契約理賠維修費用31,175元(含
    工資及烤漆16,215元、零件14,960元)，並就零件部分經計
    算折舊後，爰依保險法第53條及侵權行為法律關係請求被告
    賠償等語。並聲明：被告應給付原告新臺幣17,711元及自起
    訴狀繕本送達被告翌日起至清償日止，按年息5%計算之利息
    。
三、被告則以：本件事故發生時，被告係駕駛被告汽車倒車後換
    檔前行，而蔡育奇係駕駛系爭汽車自停車格起駛，其起駛時
    應顯示方向燈，注意前後狀況，並禮讓行進中之被告汽車先
    行，惟蔡育奇於起駛時未注意及禮讓被告汽車，為本件事故
    之肇事原因，被告並無過失，自無庸負損害賠償責任；又縱
    認被告有過失，系爭汽車維修費用應計算折舊等語，資為抗
    辯。並聲明：(一)原告之訴駁回；(二)如受不利判決，願供
    擔保，請准宣告免為假執行。　
四、是依上開說明，以下僅就(一)被告是否應負損害賠償責任？
    (二)原告是否與有過失？(三)原告得請求賠償之金額若干？
    記載理由要領如下：
(一)被告是否應負損害賠償責任？
　1.按因故意或過失，不法侵害他人之權利者，負損害賠償責任
    ；汽車、機車或其他非依軌道行駛之動力車輛，在使用中加
    損害於他人者，駕駛人應賠償因此所生之損害，民法第184
    條第1項前段、第191條之2前段定有明文。汽車行駛時，駕
    駛人應注意車前狀況，並隨時採取必要之安全措施，道路交
    通安全規則第94條第3項亦有明文。本件系爭停車場，雖非
    傳統定義之道路範圍，然仍屬供特定多數人通行之地，上開
    道路交通安全規則揭示之駕駛規範，仍得作為本件汽車駕駛
    人是否盡注意義務之判斷依據。
　2.經查，本件事故發生前，被告駕駛被告汽車於系爭停車場內
    前行，系爭汽車則停放於停車格內；嗣被告汽車倒車經過系
    爭汽車停放之停車格後，系爭汽車持續移動並開啟大燈，被
    告汽車則停止倒車；系爭汽車復持續往前行駛，車頭並已駛
    出停車格，隨後被告汽車往前行駛，雙方車輛因而發生碰撞
    ，有被告汽車行車紀錄器影像截圖及勘驗筆錄(詳附件)在卷
    可參。由是可知被告汽車於倒車時，系爭汽車已起駛隨後並
    開啟大燈，而被告汽車於倒車停止後換檔往前行駛時，本應
    注意車前狀況，並隨時採取必要之安全措施，且依當時之情
    形，被告並無不能注意之情形，況被告汽車於換檔時，系爭
    車輛已往前行駛並開啟大燈，被告換檔前稍加注意即能察覺
    ，足認被告汽車於倒車後換檔前行時，因未注意車前狀況，
    而肇生本件事故，被告具過失甚明。又被告上開過失行為與
    損害之發生兩者間並具相當因果關係，堪可認定。揆諸前揭
    規定，被告自應就原告所受損害，負侵權行為之損害賠償責
    任。
(二)原告是否與有過失？
　1.按原告對於自己主張之事實已盡證明之責後，被告對其主張
    ，如抗辯其不實並提出反對之主張者，則被告對其反對之主
    張，亦應負證明之責，此為舉證責任分擔之原則。又各當事
    人就其所主張有利於己之事實，均應負舉證之責，故一方已
    有適當之證明者，相對人欲否認其主張，即不得不更舉反證
    （最高法院99年台上字4835號判決意旨參照）。
　2.被告固主張原告就系爭事故與有過失等語。然查，自上開行
    車紀錄器影像截圖及勘驗筆錄可知，系爭汽車於起駛時，被
    告汽車尚在倒車中，系爭汽車始持續往前移動，嗣被告汽車
    停止後，始又突然換檔往前行駛，系爭汽車無從為任何安全
    措施以避免本件事故發生，是原告就系爭事故自無過失。被
    告又未提出其他證據供本院審酌，是被告此部分所辯，並不
    可採。　　　
(三)原告得請求賠償之金額若干？　　
　　依行政院所頒之固定資產耐用年數表及固定資產折舊率表之
    規定，自用小客車折舊年限為5年，依定率遞減折舊率為100
    0分之369，且其最後1年之折舊額，加歷年折舊累計額，其
    總和不得超過該資產成本原額之9/10。查，系爭汽車於105
    年10月出廠，有行車執照附卷可參(見本院卷第6頁)，距本
    件事故發生日即110年12月19日已使用逾5年，則零件扣除折
    舊後之修復費用估定為1,497元（詳如附表之計算式），加
    計不予折舊之工資及烤漆16,215後，系爭汽車損壞修復之必
    要費用應為17,712元（計算式：1,497＋16,215＝17,712）。
    本件原告僅請求17,711元，應予准許。
五、綜上所述，原告依保險法第53條及侵權行為法律關係，請求
    如主文第1項所示，有理由，應予准許。 
中　　華　　民　　國　　111 　年　　9 　　月　　22　　日
                  中壢簡易庭      法  官  張博鈞
以上為正本係照原本作成。
如不服本判決，應於送達後20日內，向本院提出上訴狀並表明上
訴理由，如於本判決宣示後送達前提起上訴者，應於判決送達後
20日內補提上訴理由書（須附繕本）。
如委任律師提起上訴者，應一併繳納上訴審裁判費。
中　　華　　民　　國　　111 　年　　9 　　月　　26　　日
                                  書記官  張季容
附錄：
一、民事訴訟法第436條之24第2項：
    對於小額程序之第一審裁判上訴或抗告，非以其違背法令為
    理由，不得為之。
二、民事訴訟法第436條之25：
    上訴狀內應記載上訴理由，表明下列各款事項：
    （一）原判決所違背之法令及其具體內容。
    （二）依訴訟資料可認為原判決有違背法令之具體事實。
三、民事訴訟法第471 條第1 項：（依同法第436 條之32第2 項
    規定於小額事件之上訴程式準用之）上訴狀內未表明上訴理
    由者，上訴人應於提起上訴後20日內，提出理由書於原第二
    審法院；未提出者，毌庸命其補正，由原第二審法院以裁定
    駁回之。 
附件：
檔案名稱：行車紀錄器.MP4 00：00(畫面左下方顯示時間為2021/12/19，14：58：55)： 此時，被告汽車行駛於某停車場車道上，該停車場光線充足。 00:37（畫面時間14：59：33）： 被告汽車持續行駛在停車場車道上，並往前方移動；此時，原告汽車出現在被告汽車右前方之停車格內，為靜止狀態。 00:43（畫面時間14：59：38）： 被告汽車向前行駛至距離原告汽車所停之停車格約2個停車格寬度之距離後停止前進，並開始向後倒車。 00:51（畫面時間14：59：46）： 被告汽車持續向後倒車，並於經過原告汽車所停之停車格後，此時原告汽車始向前行駛。 00:52（畫面時間14：59：48）： 被告汽車停止倒車，此時原告汽車持續向前行駛，並開啟使用大燈。 00:53（畫面時間14：59：49）： 原告汽車持續向前駛，其車頭已駛出停車格，此時被告汽車復又向前行駛。 00:55（畫面時間14：59：50）： 雙方車輛發生碰撞(被告汽車右前車頭撞擊原告汽車左前車頭)。 00:57至00:59（畫面時間14：59：52至14：59：55）： 被告汽車於發生碰撞後，隨即倒車。 
附表：
----- 折舊時間           金額 第1年折舊值        14,960×0.369=5,520 第1年折舊後價值    14,960-5,520=9,440 第2年折舊值        9,440×0.369=3,483 第2年折舊後價值    9,440-3,483=5,957 第3年折舊值        5,957×0.369=2,198 第3年折舊後價值    5,957-2,198=3,759 第4年折舊值        3,759×0.369=1,387 第4年折舊後價值    3,759-1,387=2,372 第5年折舊值        2,372×0.369=875 第5年折舊後價值    2,372-875=1,497